高雄高等行政法院簡易判決　　　　　　　　　　　　九十三年度簡字第一二號
　　原　　　告　甲○○
　　被　　　告　雲林縣政府
　　代　表　人　乙○○縣長
右當事人間因就業服務法事件，原告不服行政院勞工委員會中華民國九十二年十月三
十日勞訴字第０九二００四九五九八號訴願決定，提起行政訴訟。本院判決如左：
　　主  文
原告之訴駁回。
訴訟費用由原告負擔。
　　事實及理由
一、緣原告未經許可，非法容留越南籍外勞 HOANG THI THE（護照號碼：Ａ0000
    000Ｂ，下稱HOANG）及DUONG THI YEN（護照號碼：Ａ0000000Ｂ，下
    稱 DUONG）在雲林縣古坑鄉永光村大湖口二十九－一號，從事採收荔枝葉之工作
    。案經嘉義縣警察局竹崎分局於民國（下同）九十二年七月二日在上址查獲，乃
    以九十二年七月七日嘉竹警一字第０九二００八一六三二號通知書移由被告審查
    違章成立，被告依就業服務法第四十四條轉據同法第六十三條第一項規定，以九
    十二年七月二十二日府勞動字第九二一五００一六二九號違反就業服務法罰鍰案
    件處分書裁處原告新台幣（下同）十五萬元之罰鍰。原告不服，提起訴願，經遭
    決定駁回；遂提起本件行政訴訟。
二、原告起訴意旨略以：(一)原告合法申請越南籍看護工 NGUYEN THI THOM（護照號碼
    ：Ａ0000000Ａ，下稱NGUYEN）來台至雲林縣古坑鄉永光村大湖口二十九
    －一號幫忙照顧原告年邁之母親，而原告與妻子、子女居住於嘉義市○○○路七
    十四號。九十一年七月初，原告聘僱之越南籍看護工有二位同為越南籍之友人即
    HOANG及DUONG來雲林找他，希望能留住三至四天，原告母親以其為NGUYEN之友人
    ，且家中尚有房間可供居住，即為應允。當時正值本地荔枝採收季節，該二名越
    南籍外國人HOANG及DUONG見原告家中農忙，乃順手幫忙整理摘採荔枝枝葉。不料
    嘉義縣警察局竹崎分局警員不明就理，逕以該二外國人係原告非法容留從事工作
    ，案移被告處理，被告亦不為詳查，即以原告違反就業服務法第四十四條規定，
    依同法第六十三條處罰原告，認事用法顯有錯誤。(二)警方製作偵訊筆錄均以誘導
    式詢問的方式詢問該二名外國人HOANG及DUONG，並以預設主題之訊問方式為之，
    與該二名越南籍外國人HOANG及DUONG欲表達之真實事實並不相同；且依據筆錄所
    載可知，該二名越南籍外國人HOANG及DUONG均是以來訪友人之身分，見友人家中
    農忙，順手加以幫忙，一般情理判斷下任何人皆會為相同之行為，並無聘僱關係
    ，更無所謂「為其從事勞務或是工作事實之行為」。所謂「為其從事勞務或是工
    作事實之行為」應以有給付薪資為要件，原告並未給付該二人薪資。被告不得依
    己意解釋法令，便宜行事云云，並求為判決撤銷訴願決定及原處分。
三、被告則以：(一)原告未經許可，非法容留越南籍勞工HOANG及DUONG，在雲林縣古坑
    鄉永光村大湖口二十九－一號原告所有之荔枝園從事採收荔枝葉之工作，經嘉義
    縣警察局竹崎分局於九十二年七月二日十九時三十分當場查獲並調查屬實，有
    HOANG及DUONG之偵訊筆錄影本可稽，被告依法裁處，自屬有據。(二)原告於偵查中
    陳稱該兩名越南籍外國人HOANG及DUONG來找其合法雇用之監護工NGUYEN，所以便
    留下他們作一些事情，並提供他們吃住，且越南籍外國人HOANG及DUONG於筆錄上
    亦指稱原告提供他們吃住，而他們幫忙工作。綜上，本案原告非法容留越南籍外
    國人HOANG及DUONG二人為其從事採收荔枝葉工作，既經HOANG、DUONG及原告於偵
    訊筆錄中坦承不諱，互核上開三人於偵訊筆錄上之供詞，並參行政院勞工委員會
    九十一年九月十一日勞職外字第０九一０二０五六五五號解釋令之意旨，原告非
    法容留越南籍外國人HOANG及DUONG，為其提供勞務或工作事實之違規情事洵堪認
    定等語置辯，並求為判決駁回原告之訴。
四、按「任何人不得非法容留外國人從事工作。」「違反第四十四條或第五十七條第
    一款、第二款規定者，處新臺幣十五萬元以上七十五萬元以下罰鍰。．．．」就
    業服務法第四十四條及第六十三條第一項分別定有明文。次按「查就業服務法（
    以下簡稱本法）第四十四條規定：『任何人不得非法容留外國人從事工作。』係
    指『自然人或法人』與外國人間雖無聘僱關係，但有未依本法及相關法令規定申
    請許可，即容許外國人停留於某處所為其從事勞務提供或工作事實之行為而言。
    若二者間具聘僱關係，則為本法第五十七條第一款之『聘僱未經許可、許可失效
    或他人所申請聘僱之外國人。』所規範。又上開有無聘僱關係，應依客觀具體事
    實認定，如該外國人有勞務提供，而該自然人或法人對之有指揮監督關係，或有
    勞務及報酬之約定者，則難辭無聘僱關係存在。」亦經行政院勞工委員會九十一
    年九月十一日勞職外字第０九一０二０五六五五號函釋在案。前揭函釋意旨係勞
    工主管機關對於適用法律產生之疑義所為之釋示，並無逾越就業服務法第四十四
    條、第五十七條之規定，本院自得予以援用，合先敘明。
五、經查，(一)本件原告未經許可，非法容留越南籍外勞HOANG及DUONG在雲林縣古坑鄉
    永光村大湖口二十九－一號，從事採收荔枝葉之工作。案經嘉義縣警察局竹崎分
    局於九十二年七月二日在上址查獲，乃以九十二年七月七日嘉竹警一字第０九二
    ００八一六三二號通知書移由被告審查違章成立，被告依就業服務法第四十四條
    轉據同法第六十三條第一項規定，裁處原告十五萬元罰鍰之事實，有越南籍外勞
    HOANG、DUONG及原告於嘉義縣警察局竹崎分局所製作之偵訊筆錄、嘉義縣警察局
    竹崎分局九十二年七月七日嘉竹警一字第０九二００八一六三二號違反就業服務
    法罰鍰案件通知書、被告九十二年七月二十二日府勞動字第九二一五００一六二
    九號處分書等附於原處分卷及訴願卷可稽，洵堪認定。是被告以原告違反就業服
    務法第四十四條規定，轉據同法第六十三條第一項規定裁處十五萬元罰鍰，於法
    尚無不合。(二)原告主張該兩名越南籍勞工HOANG及DUONG來雲林，係找原告合法申
    請之越南籍外勞NGUYEN，希望能留住三至四天，原告母親以其為NGUYEN之友人，
    且家中尚有房間可供居住，即為應允。當時正值本地荔枝採收季節， HOANG及
    DUONG 見原告家中農忙，乃順手幫忙整理摘採荔枝枝葉，顯屬一般人之常情，並
    非被告所言之非法容留云云；惟查，該二名越南籍外勞HOANG及DUONG於為警查獲
    偵訊時，即坦承其於查獲當時正在原告雲林縣古坑鄉大湖口村二九－一之荔枝園
    從事採荔枝葉並幫忙原告工作；與原告於偵訊時所稱該二名外勞係在其荔枝園幫
    忙採荔枝葉，並未給付薪資，僅提供吃住等語相符，有HOANG及DUONG偵訊筆錄與
    原告之偵訊筆錄附於原處分卷可參，是該二名外籍勞工HOANG及DUONG在查獲當時
    係從事原告之荔枝園工作，洵屬明確。至原告於偵訊時另稱該二名外勞係自願幫
    忙，並無酬勞云云；然依據HOANG及DUONG於上開偵訊筆錄所示，原告確實因兩名
    越南籍外勞HOANG及DUONG之勞動而給予其食宿，顯見該兩名外勞該二日在原告荔
    枝園內為其從事採荔枝葉工作，尚非基於一時好奇隨興而為，而係為獲得相當於
    薪資之食宿代價，所為提供勞力之事實行為，足認原告容留該二名外勞在其荔枝
    園內從事未經容許之工作，洵屬實情，是原告主張其並無非法容留該外勞工作乙
    節，顯係卸責之詞，不足採據。(三)原告另主張其與HOANG及DUONG並無聘僱關係，
    更無所謂「為其從事勞務或是工作事實之行為」，被告不得依己意解釋法令，便
    宜行事云云；查就業服務法第四十四條規定：「任何人不得非法容留外國人從事
    工作。」與同法第五十七條第一款「雇主聘僱外國人不得有下列情事：一、聘僱
    未經許可、許可失效或他人所申請聘僱之外國人。」之規定相較，前者係規範「
    無聘僱」而容許外勞工作之情形，與後者規定有聘僱之情況迴異，此參諸前揭行
    政院勞工委員會九十一年九月十一日勞職外字第０九一０二０五六五五號函釋自
    明。從而，本件原告既有未經申請許可，而容留該二名越籍外勞於其荔枝園從事
    工作，已該當就業服務法第四十四條規定之違規事實，自與該二名外勞是否有合
    法聘僱無涉，原告主張，顯不足採。
六、綜上所述，原告未經申請許可，非法容留外國人於其荔枝園從事荔枝葉之採集工
    作，業如前述，則被告以其違反就業服務法第四十四條之規定，轉據同法第六十
    三條第一項規定裁處十五萬元罰鍰，並無違誤；訴願決定予以維持，亦無不合；
    。原告起訴意旨求為均予撤銷，為無理由，應予駁回。並不經言詞辯論為之。
七、據上論結，本件原告之訴為無理由，爰依行政訴訟法第二百三十三條第一項、第
    二百三十六條、第一百九十五條第一項後段、第九十八條第三項前段，判決如主
    文。
中　　　華　　　民　　　國    九十三　　年　  　四　　　月　　　六　　　日
                              高雄高等行政法院第三庭
     　   　　　　　　　　　　　          法      官   戴見草
右為正本係照原本作成。
如不服本判決，應於送達後二十日內，向本院提出上訴狀並表明上訴理由，如於本判
決宣示後送達前提起上訴者，應於判決送達後二十日內補提上訴理由書（須按他造當
事人人數附繕本）。
提起上訴應預繳送達用雙掛號郵票七份（每份三十四元）。
中　　　華　　　民　　　國    九十三　　年　  　四　　　月　　　六　　　日
                                          法院書記官   嚴寶明
附註：
行政訴訟法第二百三十五條（第一項、第二項）：
對於適用簡易程序之裁判提起上訴或抗告，須經最高行政法院之許可。
前項許可，以訴訟事件所涉及之法律見解具有原則性者為限。
